【裁判字號】    95,判,2178
【裁判日期】    951228
【裁判案由】    級俸
【裁判全文】
最  高  行  政  法  院  判  決
                                     95年度判字第02178號
再 審原 告  甲○○
訴訟代理人  劉炯意律師
再 審被 告  國立嘉義大學附設實驗國民小學
代  表  人  乙○○
訴訟代理人  蔡碧仲律師
上列當事人間因級俸事件，再審原告對於中華民國92年12月11日
本院92年度判字第1708號判決，提起再審之訴。本院判決如下：
    主  文
再審之訴駁回。
再審訴訟費用由再審原告負擔。
    理  由
一、按行政訴訟法第273條第1項第1款所謂適用法規顯有錯誤，
    係指原判決所適用之法規與該案應適用之現行法規相違背，
    或與解釋判例有所牴觸者而言。至於事實之認定或法律上見
    解之歧異，再審原告對之縱有爭執，要難謂為適用法規顯有
    錯誤，而據為再審之理由。
二、本件再審原告於民國（下同）87年8月1日起至88年7月31日
    止，服務於再審被告國立嘉義師範學院附設實驗國民小學（
    現已改制為國立嘉義大學附設實驗國民小學）擔任英語教師
    兼研究組長。經再審被告依其原任私立興華高級中學薪級新
    臺幣（下同）450元敘薪，嗣於88年7月底離職前，提敘1級
    為475元，並補發薪級差額。再審原告於88年8月1日轉任國
    立民雄農工職業學校英文教師，因向再審被告申請補發學術
    研究費差額時，再審被告以其原薪級核敘有誤，乃以88年10
    月4日嘉師院附小人字第881422號函重新核敘再審被告87學
    年度俸給350元，88學年度考績晉級後俸給370元，並通知追
    繳溢領薪津計30,811元。再審原告不服，循序提起行政訴訟
    ，為臺北高等行政法院89年度訴字第1061號判決（下稱原審
    判決）將原處分及一再訴願決定均撤銷。再審被告對之提起
    上訴，經本院92年度判字第1708號判決（下稱原判決）將原
    審判決廢棄並駁回再審原告在第一審之訴。再審原告以原判
    決適用法規顯有錯誤，提起再審之訴。
三、經查原判決以：按「各級各類私立學校校長、教師之遴用資
    格，依公立同級同類學校之規定。」「前項校長、教師，經
    主管教育行政機關審定、登記、檢定合格或核定有案者，於
    轉任公立學校核敘資格及薪給時，其服務年資得合併採計。
    ．．．」為私立學校法第57條第1項、第2項所明定。上開規
    定，僅就私立學校校長、教師之遴用資格及轉任公立學校核
    敘資格及薪給時，明定私立學校校長、教師之服務年資得合
    併採計而已。次按教育部所頒「公立學校教職員敘薪辦法」
    第1條規定：「公立學校教職員薪級之核敘，除專科以上學
    校教員外，依本辦法之規定。」是以，私立中學之教師尚無
    上開敘薪辦法之適用。又有關公立學校教職員薪級之核敘，
    須先依規定聘任，方有核敘薪級之問題。蓋私立學校與公立
    學校不論其法人地位、成立程序、限制、管理及其教師之薪
    資結構等均有不同之規定，亦未建立與公立學校一致之薪級
    制度。準此，教師於私立學校之服務年資雖得合併採計，惟
    於公立學校依規定聘任前，無從就其在私立學校之任職核敘
    薪級，乃屬當然。再按公立中小學教師係依其學歷起薪，其
    職前年資之採計，依公立學校教職員敘薪辦法、敘薪標準表
    說明及教育部85年7月27日（85）人（一）字第85051179號
    函釋（下稱85年函釋）等規定，應符合職務等級相當且服務
    成績優良之採計原則。教師如在職進修取得較高學歷，依其
    新取得學歷核薪，並就其服務年資（不含進修年資部分）符
    合成績優良部分，得每滿1年提敘1級至本職最高薪止，復有
    教育部91年7月23日台（91）人（二）字第91099684號函（
    下稱91年函釋）足憑。另參照公務人員俸給法第17條有關提
    敘俸級之規定，教師曾任年資辦理提敘，自應解為該曾任年
    資須與現任職務職等相當、性質相近且服務成績優良者，方
    得按年提敘薪級，自無教師因進修取得較高學歷後，即可追
    溯其最初所任職之全部年資予以提敘薪級之理。本件依原審
    判決所確定之事實，再審原告於73年師專畢業後即分發至臺
    北縣立永福國小任教（73年8月1日至77年8月1日），77年8
    月1日至78年8月1日轉至臺北市立麗山國小，78年8月至80
    年8月至臺北縣立中和國中任教，後於80年8月1日辭職至美
    國進修，至81年8月底取得碩士學位歸國，82年8月1日至87
    年8月1日止任教於私立興華中學，87年8月1日轉至再審被告
    學校任職。是以，再審被告以再審原告係於87年8月1日轉任
    公立學校後，以取得之碩士學位核敘（薪級245元），並以
    再審原告取得碩士學位任教時「職務等級相當」已敘245元
    以上職務等級相當之薪級，亦即再審原告在臺北縣立中和國
    中1年及私立興華高級中學5年，依規定提敘6級，故87學年
    度應核敘350元，88學年度在嘉師附小考績晉級後應為370元
    ，因原核薪級為475元有誤，故再審被告需追繳再審原告溢
    領之薪資，於法洵無違誤。一再訴願決定遞予維持，亦無不
    合。原審判決以再審原告係於81年8月取得碩士學位，依教
    育部86年4月12日台（86）人（一）字第8601243 0號函釋（
    下稱86年函釋）僅須其學歷係於85年12月9日前取得者即有
    適用，並非規定須於85年12月9日前到職，始得比照現職教
    師繼續進修取得較高學歷改敘之規定辦理，認為再審原告於
    81年取得碩士學位在私立學校服務期間，即可依教育部之上
    開函核敘薪級，並就其之前服務年資7年提敘，亦即未經公
    立學校聘任（即到職），即可適用公立學校教職員敘薪辦法
    先行核敘再審原告之薪級，並將被上訴人事後取得之碩士學
    位，追溯其之前所有任職年資（不論是否職務等級相當）予
    以提（改）敘，已有適用法規不當之違法。至再審原告所舉
    訴外人廖順約、蔡敏麗教師核敘之薪級是否合法、正確，因
    屬另案，尚非本件所應審究，要難以該案核敘之結果與本件
    不同，遽認本件依法核敘之薪級與誠實信用原則及平等原則
    有違。上訴論旨，指摘原審判決違法，非無理由等，而將原
    審判決廢棄，駁回再審原告在第一審之訴。
四、再審原告再審主張：依公立學校教職員敘薪辦法第1條、第2
    條及敘薪標準表說明，公立中小學教師轉任他校，薪級之核
    敘，皆以學歷核計起支薪級，加上職務年資，並無職務職級
    相當或不相當規定，教育部85年函釋超越上開規定，限制或
    剝奪教師之權利，且以往並無職務職級相當之限制，基於法
    律不溯既往原則，85年函釋亦違反憲法第15條、第20條規定
    ，依行政程序法第158條第1項第1款、第2款規定，應屬無效
    。況再審原告任教永福國小時，已具轉任資格，理應屬職務
    職級相當。再查91年函釋，就職務職級相當部分，教育部仍
    援用85年函釋，其餘部分非本件爭點，原判決援引91年函釋
    ，為不利再審原告之判決，未仔細斟酌該函釋，而為錯誤引
    用。又依教育部86年函釋只須學歷係於85年12月9日前取得
    者即有該函釋之適用，應比照現職教師繼續進修之規定予以
    提敘，原判決未適用86年函釋，顯有不合。廖順約、蔡敏麗
    老師情形相同，其任職學校准予核敘，再審被告卻將再審原
    告排除在外，顯然違反公平及誠信原則等云，係就原判決各
    該事實認定及法律見解為爭執，揆諸首揭說明，自不得據為
    再審理由。所引教育部79年2月5日台人字第4817號、80年5
    月9日台人字第22515號、82年2月13日台人字第07291號、86
    年11月14日台人字一第00000000號、87年10月1日（87）台
    人（一）字第87096954號等函釋係關於代課老師等年資之提
    敘問題，與本件情形有異；85年4月13日台人一字第8502423
    0號函釋則係教師職前年資採計之最高限制，非關本件爭議
    ；80年8月22日台（80）人字第44319號、82年11月30日台人
    字第066972號、74年11月13日台人字第50556號、79年7月17
    日台人字第33948號等函釋所示情形，亦與本件有間，均難
    執為有利再審原告裁判之依據。原判決並未援引教育部87年
    9月21日（87）人（一）字第8700129號函釋作為裁判之基礎
    ，自無未適用提敘時之法令函釋，而以嗣後之函釋取代，牴
    觸司法院釋字第287號解釋意旨問題可言。公務人員俸給法
    第17條雖係於91年6月26日修正規定，惟原判決係以該規定
    作為解釋之參考，並非直接適用該規定，且由再審原告援引
    之前開80年22515號、80年44319號、82年066972號及85年函
    釋，對於年資採計，均明示須職務職級相當，亦足見公務人
    員俸給法第17條修正前，相關人事法令即採以職務職級相當
    之年資為限，並無違反法律不溯既往原則。再審被告原准提
    敘之核定既屬錯誤，業據原判決指明，再審被告予以撤銷，
    並無行政程序法第123條規定之適用，亦未違反該法第8條所
    示信原則或信賴保護原則，再審原告執前開各詞再審，均顯
    無再審理由，應予駁回。
五、依行政訴訟法第278條第2項、第98條第3項前段，判決如主
    文。
中    華    民    國    95    年    12    月    28    日
                  第四庭審判長法  官  高  啟  燦
                              法  官  黃  璽  君
                              法  官  廖  宏  明
                              法  官  楊  惠  欽
                              法  官  林  樹  埔
以  上  正  本  證  明  與  原  本  無  異
中    華    民    國    95    年    12    月    28    日
                              書記官  邱  彰  德


司法院資訊處製作；財團法人民間司法改革基金會備份。
